臺灣橋頭地方法院民事裁定
110年度消債清字第62號
聲  請  人  
即債務人    楊景翔即楊曜名    
0000000000000000

0000000000000000

上列當事人因消費者債務清理事件聲請清算，本院裁定如下：
    主  文
聲請人楊景翔即楊曜名自民國一百一十年九月二十二日下午四時
起開始清算程序。
命司法事務官進行本件清算程序。
    理  由
一、聲請意旨略以：聲請人即債務人楊景翔前向金融機構辦理信
    用卡契約，另向民間債權人借款等，致積欠無擔保債務計新
    臺幣（下同）54,008,344元，因無法清償債務，乃於民國11
    0年1月間向本院聲請前置調解，因無法負擔債權人所提還款
    方案而於同年3月18日調解不成立，因聲請人有不能清償債
    務或有不能清償之虞，復未經法院裁定開始更生程序或宣告
    破產，爰依法聲請准予裁定清算等語。
二、按「債務人不能清償債務或有不能清償之虞者，得依本條例
    所定更生或清算程序，清理其債務。」消費者債務清理條例
    （下稱消債條例）第3條定有明文。衡以消費者與金融機構
    間債之關係之發生，係依契約自由原則及相互間之信賴為基
    礎，此為社會經濟活動得以維繫及發展之重要支柱，債務人
    經濟窘迫，固不應任其自生自滅，債權人一方之利益，仍不
    能因之摒棄不顧。是債務人於協商程序中，自應本於個人實
    際財產及收支狀況，依最大誠信原則，商討解決方案。如終
    究不能成立協商，於聲請更生或清算時，法院審酌上開條文
    所謂「不能清償或有不能清償之虞」，自宜綜衡債務人全部
    收支、信用及財產狀況，評估是否因負擔債務，而不能維持
    最基本之生活條件；所陳報之各項花費，是否確屬必要性之
    支出；如曾有協商方案，其條件是否已無法兼顧個人生活之
    基本需求等情，為其判斷之準據。
三、經查：
  ㈠聲請人前向各金融機構辦理信用卡契約，另向民間債權人借
    款等，致積欠無擔保債務至少54,008,344元，前即因無法清
    償債務，而於110年1月間向本院聲請前置調解，因無法負擔
    債權人所提還款方案而於110年3月18日調解不成立等情，有
    110年1月19日前置調解聲請狀所附債權人清冊、財團法人金
    融聯合徵信中心前置協商專用債權人清冊、信用報告、調解
    筆錄等件在卷可稽，堪信為真實。
  ㈡聲請人現受僱擔任外務員，自陳每月收入30,000元，依雇主
    出具員工薪資明細表所示，其每月薪資皆為30,000元，而其
    名下僅康健人壽保險解約金34,897元、中國人壽保險解約金
    16,664元，108、109年度皆無申報所得等情，有財產及收入
    狀況說明書、綜合所得稅各類所得資料清單暨國稅局財產歸
    屬資料清單、110年6月4日陳報狀所附在職證明、員工薪資
    明細表、國際康健人壽保險股份有限公司110年5月24日康健
    保字第11000006810號函、中國人壽保險股份有限公司110年
    6月10日中壽保規字第1100002156號函、本院稅務電子閘門
    財產所得調件明細表附卷可稽。則查無聲請人有其他收入來
    源，佐以聲請人提出在職證明、員工薪資明細表為證，則以
    聲請人主張之收入來源，應全非虛罔，是以員工薪資明細表
    所示每月薪資30,000元作為核算其現在償債能力之基礎，應
    能反映真實收入狀況。
  ㈢至支出部分，聲請人主張扶養母親及1名未成年子女，每月各
    支出扶養費5,000元、8,000元。按直系血親相互間，互負扶
    養之義務，民法第1114條第1款定有明文。查聲請人母親江○
    ○，其108、109年度未有申報所得，名下僅有供其居住之房
    屋及土地、101年出廠車輛，另聲請人與前配偶育有1名未成
    年子女為96年生，109年度申報所得僅73,591元等情，有戶
    籍謄本、綜合所得稅各類所得資料清單暨國稅局財產歸屬資
    料清單、本院稅務電子閘門財產所得調件明細表等附卷可證
    。扶養費用部分，依消債條例第64條之2第1、2項，並參照
    民法第1118、1119條規定，其負扶養義務之程度，亦應考量
    其目前身負債務之窘境，所負擔之扶養義務能力，自非比一
    般，在無其他更為詳實之資料可供佐證之情形下，故本院認
    定以110年度高雄市最低生活費標準之1.2倍16,009元為標準
    ，則與1名手足分擔母親扶養費後，聲請人每月應支出母親
    扶養費應以8,005元為度（計算式：16,009÷2＝8,005），聲
    請人就此主張支出5,000元，應屬可採；另與前配偶分擔子
    女扶養費後，聲請人每月應支出子女扶養費應以8,005元為
    度（計算式：16,009÷2＝8,005），聲請人就此主張支出子女
    扶養費8,000元，亦屬可採。至聲請人個人日常生活必要費
    用部分，審酌聲請人負債之現況，基於社會經濟活動之互賴
    及誠信，該日常生活所需費用，自應節制開支，不得有超越
    一般人最低生活標準之享受，否則反失衡平，本院依消債條
    例第64條之2第1項，參酌衛福部社會司所公告歷年最低生活
    費標準，110年度高雄市最低生活費標準13,341元之1.2倍為
    16,009元，則聲請人每月最低生活費除有特殊情形並有證據
    證明者外，自宜以此為度，始得認係必要支出。聲請人主張
    每月個人必要生活費為14,900元，尚低於上開標準16,009元
    ，應可採列。
  ㈣綜上所述，以聲請人現每月之收入30,000元為其償債能力基
    準，扣除其每月個人必要生活費14,900元、扶養費13,000元
    後僅餘2,100元，而聲請人目前負債總額為54,008,344元，
    扣除保險解約金51,561元後，債務餘額為53,956,783元，以
    上開餘額按月攤還結果，約百年餘期間始能清償完畢，堪認
    聲請人確有不能清償債務或有不能清償之虞之情事。從而，
    聲請人主張已不能清償債務，聲請本院准予清算，依所舉事
    證及本院調查結果，即無不合。
四、末按「法院開始清算程序之裁定，應載明其年、月、日、時
    ，並即時發生效力。」、「法院裁定開始更生或清算程序後
    ，得命司法事務官進行更生或清算程序，必要時得選任律師
    、會計師或其他適當之自然人或法人一人為監督人或管理人
    。」，消費者債務清理條例第83條第1項、第16條第1項分別
    定有明文。本件聲請人其目前收入及財產狀況，不能履行債
    務，未償之債務亦屬不能清償，有如上述。從而，聲請人聲
    請清算，洵屬有據，應予准許，爰命司法事務官進行本件清
    算程序。
五、依消費者債務清理條例第11條第1項、第83條第1項、第16條
    第1項，裁定如主文。
中　　華　　民　　國　　110 　年　　9 　　月　　22　　日
              　　        民事庭　法　官　薛博仁
以上正本係照原本作成。
本裁定已於110年9月22日下午4時公告。
本裁定不得抗告。
中　　華　　民　　國　　110 　年　　9 　　月　　22　　日
  　                              書記官　郭南宏